【裁判字號】    97,台上,4447
【裁判日期】    970911
【裁判案由】    恐嚇取財
【裁判全文】
最高法院刑事判決            九十七年度台上字第四四四七號
上  訴  人  甲○○（原名廖正峰）
            乙○○
上列上訴人等因恐嚇取財案件，不服臺灣高等法院臺中分院中華
民國九十四年十月十三日第二審判決（九十三年度上訴字第一九
六九號，起訴案號：臺灣臺中地方法院檢察署九十一年度偵字第
二二七七一號、九十二年度偵字第五二六九號），提起上訴，本
院判決如下：
    主  文
上訴駁回。
    理  由
一、甲○○部分：
按刑事訴訟法第三百七十七條規定：上訴於第三審法院，非以判
決違背法令為理由不得為之；是提起第三審上訴，應以原判決違
背法令為理由，係屬法定要件；如果上訴理由書狀並未依據卷內
訴訟資料具體指摘原判決不適用何種法則或如何適用不當，或所
指摘原判決違法情事顯與法律規定得為第三審上訴理由之違法情
形不相適合時，均應認其上訴為違背法律上之程式，予以駁回。
本件原判決關於上訴人甲○○（原名廖正峰）部分，撤銷第一審
之科刑判決，改判依修正前牽連犯關係，從一重論以甲○○共同
連續恐嚇取財罪刑（處有期徒刑一年六月）；已詳敘其認定所憑
之證據及認定之理由；自形式上觀察，原判決並無違背法令之情
形。甲○○就牽連犯妨害自由罪部分，其上訴意旨略稱：(一)原判
決事實欄一、認定甲○○與綽號「陳董」、「參與圍事之不詳姓
名之成年男子」、「拉客掮手」等人有犯意聯絡，但於理由欄並
未說明其所憑之證據及其理由，且卷內亦無證據足認上開人係成
年男子，原判決自有違誤。(二)依原判決事實欄一、(一)之記載，並
未認定甲○○對此部分有犯意聯絡，亦未敘及有何行為分擔，另
依事實欄一、(五)之記載，固敘及甲○○對此部分有犯意聯絡，但
並未認定有何行為分擔，原判決竟認甲○○對此二部分犯行，亦
為共同正犯，自有違法等語。
惟查：原判決於理由欄二、(一)至(九)依甲○○、共同被告洪寬全、
徐育臨、盧鈺如（均經原審判刑確定，下稱洪寬全等）、被害人
蔡文龍、趙君藤等十三人分別於警詢、偵查、第一審審理中之供
述，扣案之帳目日報表、簽帳單、帳冊等，詳為說明甲○○有本
件如原判決事實欄一所載之由綽號「陳董」者僱用數名拉客掮手
招攬生意，並帶領客人入店內消費，客人消費後，會計盧鈺如則
虛漲消費金額（即灌水），於客人對消費金額異議時，甲○○、
上訴人乙○○、洪寬全等及不詳姓名之圍事男子，恐嚇客人如數
付款，並以剝奪客人行動自由方式逼令客人簽發本票，或由店內
少爺帶領客人至提款機提款支付後，始准離去等犯行所憑之證據
及其認定之理由；經核俱與卷內資料相符，原判決並無理由不備
或採證違背證據法則之違法。且查：一、甲○○係受僱於綽號「
陳董」者，與「參與圍事之不詳姓名之成年男子」、「拉客掮手
」等，對本件犯行有犯意聯絡，原判決於理由內已詳為認定說明
，又卷內雖無上開人之年籍資料，但原判決認定上開男子均係成
年人，合於經驗法則，且對甲○○亦無不利，自無違法可言。甲
○○上訴意旨(一)係徒憑己見，就原審採證認事之適法職權行使及
原判決已說明之事項，再為事實上之爭執，非適法之上訴理由。
二、共同正犯在犯意聯絡範圍內之行為，應同負全部責任。原判
決事實欄一、已載明甲○○與其他共同正犯就本件之犯行有犯意
聯絡等情，於理由欄內亦詳為說明甲○○與其他共同正犯係以虛
漲消費金額，再以恐嚇、剝奪行動自由手段，逼令被害人簽發本
票，或至提款機提款支付，得款朋分花用，即原判決已認定甲○
○對全部犯行事前有犯意之聯絡，事後有分贓之行為；雖依原判
決事實欄一、(一)(五)之記載，甲○○實際並未參與該二次犯行之實
行，但原判決認此二次犯行在其共同犯意聯絡範圍之內，因認其
應就全部犯行負責而為共同正犯，於法並無不合。又原判決既於
事實欄一、已先載明甲○○對本件犯行有犯意聯絡，自無須於各
次犯行內重覆記載甲○○對各該次犯行有犯意聯絡，其於事實欄
一、(一)未再敘及，難謂違法。甲○○上訴意旨(二)漫事指摘原判決
違法，亦非適法之上訴理由。綜上，應認甲○○就其牽連所犯妨
害自由罪部分之上訴違背法律上之程式，予以駁回。又本件得上
訴之妨害自由部分，甲○○上訴為不合法，本院從程序上予以駁
回，對於牽連所犯之刑法第三百四十六條第一項、第三百三十九
條之二第一項之罪部分，係分別屬刑事訴訟法第三百七十六條第
四款、第六款之案件，依法不得上訴於第三審法院，自無從適用
審判不可分原則，併為實體上審判；甲○○此部分之上訴亦不合
法，應併予駁回。
二、乙○○部分：
查第三審上訴書狀，應敘述上訴之理由，其未敘述者，得於提起
上訴後十日內補提理由書於原審法院，已逾上述期間，而於第三
審法院未判決前仍未提出上訴理由書狀者，第三審法院應以判決
駁回之，刑事訴訟法第三百八十二條第一項、第三百九十五條後
段規定甚明。乙○○不服第二審判決於民國九十四年十一月四日
提起上訴，並未敘述理由，而其於同月十四日、二十八日提出之
上訴理由狀係針對刑法第三百三十九條之二第一項部分為指摘，
就妨害自由部分則否，且迄今逾期已久，於本院未判決前仍未提
出，依上開規定，乙○○關於妨害自由部分之上訴自非合法，予
以駁回。又本件得上訴之妨害自由部分，乙○○上訴為不合法，
本院由程序上予以駁回，對於牽連所犯之刑法第三百四十六條第
一項、第三百三十九條之二第一項之罪部分，係分別屬刑事訴訟
法第三百七十六條第四款、第六款之案件，依法不得上訴於第三
審法院，自無從適用審判不可分原則，併為實體上審判；乙○○
此部分之上訴亦不合法，應併予駁回。
據上論結，應依刑事訴訟法第三百九十五條前段，判決如主文。
中    華    民    國  九十七  年    九    月   十一   日
                      最高法院刑事第八庭
                          審判長法官  林  永  茂
                                法官  吳  昆  仁
                                法官  蘇  振  堂
                                法官  蕭  仰  歸
                                法官  林  立  華
      本件正本證明與原本無異
                                      書  記  官
中    華    民    國  九十七  年    九    月   十七   日
                                                      Ｅ


司法院資訊處製作；財團法人民間司法改革基金會備份。
